【裁判字號】    96,易,444
【裁判日期】    970129
【裁判案由】    詐欺
【裁判全文】
臺灣花蓮地方法院刑事判決               96年度易字第444號
公  訴  人  臺灣花蓮地方法院檢察署檢察官
被      告  乙○○
上列被告因詐欺案件，經檢察官提起公訴（96年度偵字第4607號
），本院判決如下：
    主  文
乙○○幫助意圖為自己不法之所有，以詐術使人將本人之物交付
，未遂，處有期徒刑參月，如易科罰金，以新臺幣壹仟元折算壹
日，減為有期徒刑壹月又拾伍日，如易科罰金，以新臺幣壹仟元
折算壹日。
    事  實
一、乙○○明知現今社會上詐騙案件層出不窮，將金融機構帳戶
    之存摺、提款卡等物提供予他人使用，極可能助長他人為掩
    飾詐欺所得犯罪之用，竟不違其本意，基於幫助詐欺之不確
    定故意，於民國96年3月12日前之某日，將其於87年5月26日
    在花蓮國安郵局開立帳號0000000-0000000 號帳戶（下稱系
    爭帳戶）之存摺、提款卡（含密碼）及印章等物，交予不明
    之詐欺集團成員使用，嗣該詐欺集團成員於96年3月12日11
    時許打電話給丙○○任職之「立鴻營造公司」，向丙○○佯
    稱：其係黑社會兄弟正在跑路，要其老闆匯款新臺幣（下同
    ）300,000 元至系爭帳戶內，丙○○知悉係騙局，為破解詐
    騙集團成員之犯罪手法，而於同日依照警方指示配合至臺北
    富邦銀行某提款機轉帳1 元至系爭帳戶，嗣經警循線查獲上
    情，而不遂。
二、案經花蓮縣警察局花蓮分局報告臺灣花蓮地方法院檢察署檢
    察官偵查起訴。
    理  由
壹、程序方面：
一、按被告以外之人於審判外之言詞或書面陳述，除法律有規定
    者外，不得作為證據。又被告以外之人於審判外之陳述，經
    當事人於審判程序同意作為證據，法院審酌該言詞陳述或書
    面陳述作成時之情況，認為適當者，亦得為證據。當事人、
    代理人或辯護人於法院調查證據時，知有第159條第1項不得
    為證據之情形，而未於言詞辯論終結前聲明異議者，視為有
    前項之同意，刑事訴訟法第159條第1項及第159條之5分別定
    有明文。查被害人丙○○於警詢時之陳述，雖不合刑事訴訟
    法第159條之2、第159條之3有關傳聞法則例外之要件，惟公
    訴人、被告乙○○就前開審判外之言詞陳述，均於本院準備
    程序中表示對證據能力沒有意見，迄於本案言詞辯論終結前
    亦未聲明異議，本院審酌其指述並無違法取證及證明力明顯
    過低之瑕疵，亦認為以之作為證據為適當，參諸上開規定，
    前揭警詢時之陳述，應具有證據能力。
二、又本案認定事實所引用本件卷證所有之證據（文書證據、物
    證等證據），檢察官及被告並未主張排除前開書證、物證之
    證據能力，且迄於本院言詞辯論終結前均未表示異議，本院
    審酌前開書證、物證並無證據證明係公務員違背法定程序所
    取得，亦無刑事訴訟法第159條之4規定顯有不可信之情況與
    不得作為證據之情形，是本案認定事實所引用本件卷證所有
    之證據（文書證據、物證等證據），亦均認為有證據能力，
    合先敘明。
貳、實體方面：
一、訊據被告矢口否認有何檢察官所指之上開犯行，辯稱：係因
    過年前需要用錢，有人打電話給伊說可以辦理小額貸款，但
    需要郵局存摺、提款卡等物查驗有無不良紀錄，才會將系爭
    帳戶之存摺、提款卡、印章、身分證影本等寄給對方，迄今
    均未寄回來云云。經查，上揭事實業據證人丙○○於警詢時
    證述明確，復有臺灣郵政股份有限公司花蓮郵局96年3月21
    日行字第0965090105號函檢附系爭帳戶開戶資料、臺灣郵政
    股份有限公司96年11月27日儲字第0960733358號函檢附客戶
    歷史交易清單、臺北市政府警察局內湖分局受理各類案件紀
    錄表、受理刑事案件報案三聯單、臺北富邦銀行提款機匯款
    執據等影本附卷可稽，堪認被告所有系爭帳戶確供詐欺集團
    之成員作為詐欺被害人丙○○匯款所用。
二、至被告於本院審理時辯稱：因為要過年了需要用錢，想要辦
    小額貸款，對方打電話過來問要不要辦理小額貸款，只知道
    對方姓趙，也不知道對方的聯絡方式，對方有說辦好後會把
    錢跟帳戶寄過來，後來把資料寄給他之後，就沒有再去處理
    了，因為帳戶裡沒有錢云云（見本院卷第30頁）。然衡諸一
    般常情，若為辦理小額貸款而須徵信貸款人有無不良紀錄，
    僅須提供存摺帳號或交付存摺影本即可，至於提款卡、密碼
    及印章自不可能供查驗信用交易紀錄，實無將存摺正本、提
    款卡、密碼及印章交付予代為辦理貸款之人之必要，此為一
    般人所知之常識。又被告將系爭帳戶之存摺、提款卡、密碼
    及印章等重要隱密的個人金融物品交寄予不知名之人，既未
    留下對方的真實姓名，亦未留下對方的電話號碼、地址以供
    聯絡，已有未合，且被告既然因過年需要用錢，何以於交寄
    上開存摺等物後，竟未積極與對方聯繫何時撥款，放任該帳
    戶供他人使用，要與常理不符，其上開辯解顯係臨訟編撰之
    詞，難認可採，足認被告確有將系爭帳戶存摺、提款卡（含
    密碼）、印章等物交付詐騙集團成員以供作詐欺犯罪所用無
    訛，本件被告犯行明確，應依法論科。
三、按刑法上之幫助犯，係對於犯罪與正犯有共同之認識，而以
    幫助之意思，對於正犯資以助力，而未參與實施犯罪之行為
    者而言（最高法院88年度臺上字第1270號判決要旨參照）。
    本件被告基於不確定之幫助犯意，將系爭帳戶之存摺、提款
    卡（含密碼）、印章等物予詐欺集團集團成員，供其詐取金
    錢，倖因被害人丙○○於匯款之前，業已知悉該名佯以恐嚇
    之人係詐欺集團成員而未受騙，從而被告提供帳戶之幫助行
    為，應論以刑法第30條第1項、第339條第3項、第1項之幫助
    詐欺取財未遂罪。被告係幫助犯，爰依刑法第30條第2 項減
    輕其刑，又被害人並未受騙而未遂，依刑法第25條第2 項規
    定，按既遂犯之刑度減輕其刑，並依法遞減之。爰審酌被告
    提供系爭帳戶存摺、提款卡（含密碼）及印章等供他人犯罪
    使用，造成犯罪偵查困難，幕後犯罪者逍遙法外，致使此類
    詐欺犯罪手法層出不窮，危害交易秩序及社會治安，暨其前
    無任何科刑紀錄（見卷附臺灣高等法院被告前案紀錄表），
    素行尚佳、智識程度、生活狀況、否認犯行之態度等一切情
    狀，量處如主文所示之刑，並諭知易科罰金之折算標準。
四、又被告本件犯罪之時間係在96年4 月24日以前，符合中華民
    國九十六年罪犯減刑條例第2條第1項第3 款之規定，應就所
    宣告之刑減其刑期之2分之1，並諭知減刑後之易科罰金折算
    標準，以示儆懲。至被告所有系爭帳戶之存摺、金融卡、印
    章等物，雖為被告所有供本件幫助詐欺罪所用之物，惟未扣
    案，為免將來執行困難，爰不予宣告沒收，附此敘明。
據上論斷，應依刑事訴訟法第299條第1項前段，刑法第30條第1
項前段、第2項、第339條第3項、第1項、第25條第2項、第41 條
第1項前段，刑法施行法第1 條之1，中華民國九十六年罪犯減刑
條例第2條第1項第3款、第7條、第9條，判決如主文。
本案經檢察官甲○○到庭執行職務。
中    華    民    國    97    年    1     月    29    日
                  刑事第三庭    審判長法  官  李世華
                                      法  官  張嘉芬
                                      法  官  許乃文
上列正本證明與原本無異。
如對本判決不服，應於送達後10日內，向本院提出上訴狀（上訴
狀應記載具體上訴理由並應抄附繕本）告訴人或被害人如對於本
判決不服者，應具備理由請求檢察官上訴，其上訴期間之計算係
以檢察官收受判決正本之日期為準。
中    華    民    國    97    年    1     月    29    日
                                  書記官
附錄本判決論罪之法律條文：
中華民國刑法第339條：
意圖為自己或第三人不法之所有，以詐術使人將本人或第三人之
物交付者，處5年以下有期徒刑、拘役或科或併科1千元以下罰金
。
以前項方法得財產上不法之利益或使第三人得之者，亦同。
前二項之未遂犯罰之。


司法院資訊處製作；財團法人民間司法改革基金會備份。
